【裁判字號】    97,抗,98
【裁判日期】    971226
【裁判案由】    本票裁定
【裁判全文】
臺灣新竹地方法院民事裁定                97年度抗字第98號
抗  告  人  甲○○
                        之1號.
相  對  人  乙○○
                        0號
上列抗告人與相對人間因本票裁定事件，對於中華民國97年11月
18日本院97年度司票字第460 號裁定，提起抗告，本院裁定如下
：
    主  文
抗告駁回。
抗告程序費用新臺幣壹仟元由抗告人負擔。
    理  由
一、按執票人向本票發票人行使追索權時，得聲請法院裁定後強
    制執行，票據法第123 條定有明文。又按本票執票人，依票
    據法第123 條規定，聲請法院裁定許可對發票人強制執行，
    係屬非訟事件，此項聲請之裁定及抗告法院之裁定，僅依非
    訟事件程序，就本票形式之要件是否具備予以審查為已足，
    並無確定實體上法律關係存否之效力，若係實體上問題，應
    依訴訟程序另謀解決，非非訟事件程序所得審究，最高法院
    56年臺抗字第714 號、57年臺抗字第76號亦著有判例可資參
    照。
二、本件相對人主張：緣於民國97年5 月中某日，抗告人遭第3
    人廖松銘、莊仁忠、郭清榮即相對人之胞兄等3 人設局，邀
    抗告人至郭清榮住宅喝酒，在被灌醉後，彼等趁抗告人意識
    模糊之際，拿出麻將牌玩推筒子賭博，以詐欺方式贏抗告人
    新臺幣（下同）3,000,000 元賭債，抗告人酒醒後，彼3 人
    逼抗告人要解決，迫抗告人開立金額3,000,000 元及月息3
    分高利之本票2 紙，並以新竹市○○段第820 地號土地持份
    2 分之1 所有權設定最高限額抵押權予郭清榮指定之人頭即
    相對人。依民法第71條及第72條之規定，賭博係違背禁止規
    定，且有背於公序良俗之行為，基此所生之債權債務關係自
    屬無效，縱經雙方同意以清償此項債務之方法而變更為負擔
    其他新債務時，亦屬脫法行為，仍不能因之而取得請求權。
    相對人取得系爭本票及設定上開抵押權，係因賭博而生，兩
    造素不相識，亦無其他生意金錢往來，依上說明，相對人取
    得系爭本票應屬無效，其擔保之抵押權亦屬無效。退步而言
    ，縱認相對人取得系爭本票並非無效，惟抗告人實未向相對
    人或郭清榮借款或欠負其等3,000,000 元，抗告人係遭其一
    夥人詐欺、脅迫，方會開立系爭本票並設定抵押權予其作為
    擔保，抗告人依民法第92條規定，爰併以本抗告狀繕本送達
    作為撤銷系爭本票及抵押權設定之意思表示，爰請求廢棄原
    裁定等語。惟查，抗告人所稱上情，即便屬實，亦係實體法
    上之爭執，揆諸首揭說明，應由抗告人另行提起訴訟，以資
    解決，本件非訟程序不得加以審究，仍應為許可強制執行之
    裁定。從而，抗告人提起抗告為無理由，應予駁回。
三、據上論結，本件抗告為無理由，依非訟事件法第46條、第24
    條第1 項、第21條第2 項，民事訴訟法第495 條之1 第1 項
    、第449 條第1 項、第95條、第78條，裁定如主文。
中    華    民    國    97    年    12    月    26    日
                  民事第二庭  審判長法  官  陳順珍
                                    法  官  林南薰
                                    法  官  朱美璘
以上正本係照原本作成。
如不服本裁定，僅得於收受本裁定正本送達後10日內，以適用法
規顯有錯誤為理由，向本院提出再抗告狀，（須附繕本1 份及繳
納再抗告裁判費新臺幣1,000 元），經本院許可後始可再抗告。
中    華    民    國    97    年    12    月    26    日
                                    書記官  陳德榮


司法院資訊處製作；財團法人民間司法改革基金會備份。
